【裁判字號】    99,監宣,98
【裁判日期】    990818
【裁判案由】    監護宣告
【裁判全文】
臺灣彰化地方法院民事裁定              99年度監宣字第98號
聲  請  人  甲○○
相  對  人  乙○○
上列聲請人聲請監護宣告事件，本院裁定如下：
    主    文
宣告乙○○（民國○○年○○月○○日生、國民身分證號碼：Ｚ0000000
00號）為受輔助宣告之人。
選定甲○○（國民身分證號碼：Ｚ000000000號）為受輔助宣告之
人之輔助人。
聲請費用新臺幣壹仟元由受輔助宣告之人負擔。
    理    由
一、聲請意旨略以：相對人乙○○係聲請人之父親，因其自民國
    99年6月7日起，因老年期痴呆症併妄想現像，至不能為意思
    表示或受意思表示，或不能辨識其意思效果，為此爰依民事
    訴訟法第597條之規定，聲請對其為監護宣告，並請求選任
    聲請人為其監護人等語。
二、按法院對於監護之聲請，認為未達民法第14條第1項之程度
    者，得依民法第15條之1第1項規定，為輔助之宣告，民法第
    14條第3項定有明文；法院對於監護之聲請，認為未達民法
    第14條第1項之程度，而有輔助宣告之原因者，得依職權以
    裁定變更為輔助宣告，亦為民事訴訟法第624條之3第1項所
    明定。次按對於因精神障礙或其他心智缺陷，致其為意思表
    示或受意思表示，或辨識其意思表示效果之能力，顯有不足
    者，法院得因本人、配偶、四親等內之親屬、最近一年有同
    居事實之其他親屬、檢察官、主管機關或社會福利機構之聲
    請，為輔助之宣告；受輔助宣告之人，應置輔助人，民法第
    15條之1第1項、第1113條之1第1項前段亦定有明文。
三、經查：聲請人主張之事實，業據其提出診斷書、戶籍謄本為
    據，且經本院於鑑定人即行政院衛生署彰化醫院丁碩彥醫師
    前審驗相對人之精神狀況，並斟酌前開鑑定醫師所為之鑑定
    意見，認相對人目前因日生活功能大致正常，可自理生活，
    如常人無異，甚至可騎機車買東西，其目前心智狀況，意識
    清楚，但溝通過程發現語言及思考內容簡化，計算能力與借
    錢還錢的判斷過程有部分錯誤，以過去能力相較顯有退化的
    情形。另參考99年3月迄今之精神科問診就醫紀錄，以精神
    醫學的角度，江員應屬早期的失智症，程度為輕度，為意思
    表示其為意思表示或受意思表示之能力及辨識其意思表示之
    效果之能力顯有不足，不能獨立管理處分自己的財產，且日
    後回復之可能性低，建議可為輔助宣告，有該院99年8月16
    日彰醫精字第0990006165號函暨鑑定書一份在卷可稽。本院
    審酌上開勘驗結果及醫師所為之鑑定意見，認相對人非完全
    不能辨識其意思表示之效果，未達應受監護宣告之程度，惟
    其辨識能力顯有不足，從而，聲請人聲請監護宣告，礙難准
    許，惟相對人仍有受輔助之必要，爰依職權以裁定為輔助之
    宣告。
四、次查：聲請人為受輔助宣告人之女兒，有戶籍謄本、親屬系
    統表附卷可參，且聲請人具狀及於本院囑託鑑定時到場陳明
    其為同意為相對人之輔助人，而相對人之配偶及其他子女亦
    同意由聲請人擔任輔助人，此有卷附同意書可稽，聲請人與
    相對人實屬至親，當能妥善照顧相對人，茲本院參酌前揭各
    節，認由聲請人任輔助人，應能符合受輔助宣告之人之最佳
    利益，爰選定聲請人為輔助人。
五、爰裁定如主文。
中    華    民    國    99    年    8     月    18    日
                   家事法庭     法  官  詹秀錦
以上正本係照原本作成。
如不服本裁定關於選定輔助人之部分，應於送達後十日內向本院
提出抗告狀，並繳納抗告費新臺幣1千元；其餘關於輔助宣告之部
分，不得抗告。
中    華    民    國    99    年    8     月    18    日
                                書記官  許珍滋

司法院資訊處製作；財團法人民間司法改革基金會備份。
